臺灣高等法院高雄分院刑事判決　　　　　　　　　　九十一年度交上訴字第八九號
　　上　訴　人
　　即　被　告　丙○○
右上訴人因公共危險等案件，不服臺灣高雄地方法院九十一年度交訴字第八六號中華
民國九十一年六月二十五日第一審判決（起訴案號：臺灣高雄地方法院檢察署九十年
度偵字第二０九二五號），提起上訴，本院判決如左：
      主  文
上訴駁回。
      事  實
一、丙○○前於八十六年間，因違反麻醉藥品管理條例案件，經臺灣高雄地方法院判
    處有期徒刑七月確定，並於八十八年一月八日執行完畢。詎丙○○不知警惕，於
    九十年十月底某日，在高雄縣永安鄉○○村○鄰○○街一巷五號住處，明知吳雁
    輝持有之未懸掛車牌之自小客車係來路不明之贓車（引擎號碼為Ｎ000000
    0Ｕ，原牌照號碼為ＴＶ─七一七五號，湯藍粉所有，於九十年十月二十九日上
    午二時許，在高雄縣岡山鎮○○路岡山高中旁遭吳雁輝竊取，吳雁輝已經原審判
    決竊盜罪確定），仍以新臺幣（下同）六千元之代價予以買受。又明知其未考領
    駕駛執照，不得駕駛汽車，復於同年十一月五日下午駕駛上開未懸掛車牌之自小
    客車，附載陳威志、洪惠菁、陳純如三人，沿高雄縣彌陀鄉○○路由東向西行駛
    ，於同日下午五時許，途經高雄縣彌陀鄉○○路一三八之四號前，本應注意依規
    定每小時三十公里之速限行駛，且應注意車前狀況，隨時採取必要之安全措施，
    又在對面有來車交會時，不得超車，而依當時天候晴朗，柏油路面乾燥無缺陷，
    道路無障礙物，視距良好等情形，亦無不能注意之情事，竟率以時速八十公里以
    上之速度行駛，並疏未注意乙○○騎乘ＧＪ六—七○七號機車沿該路由西向東亦
    至該處，即貿然跨越行車分向線（即中央黃色虛線）駛入來車道欲超越前行車，
    俟丙○○驟見乙○○機車，已閃煞不及，丙○○自小客車之左前保險桿、左前翼
    子板因而撞及乙○○機車，致乙○○彈起連續撞擊丙○○自小客車前擋風玻璃、
    車頂後落地，受有頭部嚴重骨折之傷害。丙○○肇事致乙○○受傷後，復未停車
    察看及救助，旋逕行駛離現場往海邊方向逃逸。嗣於九十年十一月五日下午五時
    三十分許，在高雄縣永安鄉○○○○道路上，丙○○因上開自小客車故障，無法
    繼續行駛，始為警逮獲。
二、案經乙○○之妻甲○○○訴由高雄縣警察局岡山分局報請臺灣高雄地方法院檢察
    署檢察官偵查起訴。
      理  由
一、訊據上訴人即被告丙○○（下稱被告）矢口否認有右揭犯行，辯稱其因欲向吳雁
    輝購買上開自小客車，故先行借用試車，其並不知上開自小客車係贓車，又其肇
    事後，係想回家打電話報警及找人救援，並非肇事逃逸等語。
二、經查︰
    (一)故買贓物部分：
      1.被告駕駛之未懸掛車牌自小客車，係被害人湯藍粉所有，於九十年十月二十
        九日上午二時許，在高雄縣岡山鎮○○路岡山高中旁遭吳雁輝竊取之事實，
        業據被害人湯藍粉之夫湯良川於警訊指訴綦詳，並有車輛竊盜、車牌失竊資
        料個別查詢報表—查詢車輛認可資料、高雄縣警察局車輛失竊證明單、車輛
        尋獲電腦輸入單及領結附卷足憑（見警卷第十七、二十～二四頁），又吳雁
        輝因竊取該車，已經原審判決竊盜罪確定，亦有台灣高雄地方法院九十一年
        度交訴字第八十六號判決在卷可稽。是被告駕駛之未懸掛車牌自小客車係贓
        車，自堪認定。
      2.被告固辯稱不知該車為贓車，且其尚未購買該車，僅先向吳雁輝借用試車等
        語。然被告於九十年十一月六日警訊中已供述：「我於一星期前在我永安鄉
        住處，以新台幣六千元向輝仔（指吳雁輝）買的」、「輝仔未向我說明來源
        ，我向輝仔問，輝仔叫我不必問，要以六千元便宜賣給我，無辦理過戶，我
        只要在鄉○道路開」、「我知道輝仔賣我的車是贓車，是輝仔沒錢花用，求
        我向他購買」等語（見警卷第三頁反面～第四頁），在偵查初訊時亦供述：
        「（問：扣案贓車何來？）向輝仔買的．．．以六千元買的」等語（見偵查
        卷第十一頁反面），同日檢察官向法院聲請羈押，被告於原審訊問中復供述
        ︰「（問：贓車如何而來？）是外號阿輝仔以六千元賣給我的。（問：對檢
        察官聲請書有何意見？）有意見，我車子用六千元買來的」等語（見原審九
        十年聲羈字第六八五號卷第四頁），均互核相符。再參以被告於警訊初訊中
        ，先係供稱該車係其兄薛相滿所有等語（見警卷第六頁），苟被告確係向吳
        雁輝借車，不知係贓車，豈有於警訊初訊時，故予隱匿而為虛偽陳述之理？
        被告為脫免故買贓物罪責，至為顯明。被告所辯係向吳雁輝借車，並不知係
        贓車等語，無非事後卸責之詞，不足採取。另被告於九十年十二月六日在偵
        查中供稱該車係於肇事當日以五千元向吳雁輝購買等語（見偵查卷第二五頁
        ），及在原審審理中供述該車係向王文吉所借等語（見原審卷第四三頁），
        既與被告前開供述不合，且被告於警訊、偵查中所供述之內容，最為接近案
        發時點，依一般常情，較不易受其他因素干擾，自應以被告於警訊、偵查中
        之供述較為可採，被告其後供述，顯係避重就輕及迴護吳雁輝，故不足採。
        再吳雁輝偵查及原審審理中，固均供稱該車係被告向王文吉購等語（見偵查
        卷第二一頁反面、原審卷第四三頁），然既與被告之前供述不符，況吳雁輝
        為脫免自身竊盜罪責，其所述之真實性，即屬可疑，是吳雁輝所述，亦無可
        取。
      3.從而，被告故買贓物，事證明確，犯行堪以認定。
    (二)過失傷害部分：
      1.被告於右揭時地駕車因過失撞及被害人乙○○受傷之情，業據被告供承不諱
        ，核與證人即被害人乙○○指訴及證人郭芢榮、洪惠菁、陳威志、陳純如於
        警訊中證述情節相符（見原審卷第四五頁、警卷第八頁反面、第十頁反面、
        第十二頁反面、第十六頁反面、），復有高雄縣警察局道路交通事故調查報
        告表暨事故現場圖、事故現場及車損照片共十二張、高雄榮民總醫院診斷證
        明書一紙在卷可稽（見警卷第二五、四一～四六頁、原審卷第五五─一頁）
        ，被告此部分所為之自白，堪認與事實相符。
      2.被告於偵查及原審審理中固分別改稱時速為五十至六十公里及六、七十公里
        等語，證人陳威志於警訊則證稱被告車速約三十至四十公里等語，另證人陳
        純如於警訊證稱被告車速約一百二十公里等語。然依事故現場圖所示，被告
        駕駛之自用小客車於現場留有長達四十六點五公尺之煞車痕，經參考前司法
        行政部六十二年五月九日六二函刑字第四六四○號函轉交通部道路交通安全
        會報導登六二字第二三二號函所附之「一般公路汽車煞車距離、行車速度對
        照表」換算結果，瀝青（柏油）路面乾燥情況下，已修築三年以上之公路摩
        擦係數為零點七零，煞車距離為三十六公尺，行車速度則換算為每小時八十
        公里，是以，本件道路交通事故中，僅被告丙○○所駕駛肇事自用小客車在
        煞車完全鎖死之情況下所留之煞車痕，即已長達四十六點五公尺，足認肇事
        當時被告所駕駛自用小客車之行車速度高達時速八十公里以上無訛。是被告
        於警訊供稱時速為八十至九十公里，較屬可採。
      3.按未領有駕駛執照，不得駕車；又行車速度，依標誌或標線之規定；在對面
        有來車交會時，不得超車；汽車行駛時，駕駛人應注意車前狀況，並隨時採
        取必要之安全措施，道路交通安全規則第九十三條第一項前段、第一百零一
        條第二款及第九十四條第三項分別定有明文。被告明知未考領駕駛執照，仍
        率以駕車，又依當時天候晴朗，柏油路面乾燥無缺陷，道路無障礙物，視距
        良好等情形，亦無不能注意之情事，有道路交通事故調查報告表及事故現場
        照片可徵，被告竟疏未注意依規定每小時三十公里之速限行駛，而以時速八
        十公里以上之速度行駛，並疏未注意乙○○騎機車由對向而來，貿然跨越行
        車分向線駛入來車道超越前行車，致撞及被害人乙○○受傷，被告有過失責
        任，已經明顯。再被害人乙○○因受被告撞擊受傷，與被告駕駛過失行為間
        並有相當之因果關係。
      4.從而，被告過失傷害之犯行，洵堪認定。
    (三)駕駛動力交通工具肇事，致人受傷而逃逸部分︰
      1.被告肇事致被害人乙○○受傷後逃逸之事實，業據證人郭芢榮於警訊中證稱
        被告駕駛之自用小客車於肇事後並未停車，並倒車後加速逃逸等語（見警卷
        第十六頁反面），又證人洪惠菁、陳威志、陳純如於警訊亦均證稱被告於肇
        事後逃逸等語（見警卷第八頁反面、第十頁反面、第十三頁）。另證人即員
        警鍾志明於九十一年六月三日原審審理中復結證稱︰「（問：車禍後你有到
        場處理？）有，我是在接獲通報後去現場處理的，我到時張恒雄是由民眾找
        救護車送醫急救的，我去時民眾向我說肇事白色嘉年華車輛向海邊逃逸，我
        立刻通報查緝，後來在彌陀鄉舊港附近查到被告，查獲地點距永安忠孝街約
        十五公里，還蠻遠的。據我了解車禍發生時有民眾向我們報案，我們聯絡線
        上警網，而且被告後方又有民眾追趕，後來被告因車子故障下車時，被圍捕
        警網逮捕」等語明確。是被告所辯其肇事後，係想回家打電話報警及找人救
        援，並非肇事逃逸等語，顯係卸責之詞，無可採取。
      2.從而，被告駕駛動力交通工具肇事，致人受傷而逃逸之犯行，自堪認定。
三、核被告購買贓車，所為係犯刑法第三百四十九條第二項之故買贓物罪；被告駕車
    因過失撞傷被害人乙○○，所為係犯刑法第二百八十四條第一項前段之普通過失
    傷害罪；被告駕車肇事致人受傷後逃逸，所為係犯刑法第一百八十五條之四之駕
    駛動力交通工具肇事，致人受傷而逃逸罪。被告所犯上開三罪之間，因係出於不
    同之犯意，犯意各別，行為互殊，自應分論併罰。又被告未考領駕駛執照，業據
    被告供承在卷，並有公路監理電子閘門—證號查詢汽車駕駛人網路資料一紙附卷
    足憑（見原審卷第六一頁），被告無照駕車因而致人受傷，依法應負刑事責任，
    被告所犯普通過失傷害罪部分，應依道路交通管理處罰條例第八十六條第一項規
    定，加重其刑。再被告前於八十六年間，因違反麻醉藥品管理條例案件，經臺灣
    高雄地方法院判處有期徒刑七月確定，並於八十八年一月八日執行完畢，有臺灣
    高雄地方法院刑案資料查註紀錄表、臺灣高等法院被告全國前案紀錄表、法務部
    在監在押資料表及被告院內索引卡紀錄表各一份在卷可按，五年以內再犯有期徒
    刑以上之本罪，為累犯，應依刑法第四十七條之規定，就被告所犯三罪，均加重
    其刑。
四、原審以被告罪證明確，因而適用道路交通管理處罰條例第八十六條第一項、刑法
    第一百八十五條之四、第二百八十四條第一項前段、第三百四十九條第二項、第
    四十七條、第五十一條第五款、罰金罰鍰提高標準條例第一條前段規定，並審酌
    被告有上述前科，竟不知警惕，復無照駕車肇事致人受傷後逃逸，且被害人傷勢
    非輕，被告犯罪情節重大，又被告行為後，未坦承全部犯行，亦迄未賠償被害人
    乙○○，另被害人乙○○於本院已表示不追究等一切情狀，分別就故買贓物罪量
    處有期徒刑五月、過失傷害人罪量處有期徒刑一年、駕駛動力交通工具肇事，致
    人受傷而逃逸罪量處有期徒刑二年六月，並定其應執行之刑有期徒刑三年十月。
    原判決認事用法，並無不合，量刑亦稱妥適。被告上訴意旨猶辯稱未故買贓物及
    肇事逃逸，及量刑過重，為無理由，應予駁回。
據上論結，應依刑事訴訟法第三百六十八條，判決如主文。
本案經檢察官沈紹嘉到庭執行職務。
中      華      民      國    九十一    年      十      月    十五      日
                              臺灣高等法院高雄分院刑事第一庭
                                  審判長法官  曾永宗
                        法官  邱永貴
                                        法官  郭玫利
右正本證明與原本無異。
如不服本判決應於收受本判決後十日內向本院提出上訴書狀，其未述上訴理由者，
並得於提起上訴後十日內向本院補提理由書狀（均須按他造當事人之人數附繕本)「
切勿逕送上級法院」。
                                      書記官  鄭靜芳
中    華    民    國      九十一      年      十      月     十六   日
附錄本判決論罪科刑法條
刑法第一百八十五條之四：
  駕駛動力交通工具肇事，致人死傷而逃逸者，處六月以上五年以下有期徒刑。
刑法第二百八十四條第一項前段：
  因過失傷害人者，處六月以下有期徒刑、拘役或五百元以下罰金。
刑法第三百四十九條第二項：
  搬運、寄藏、故買贓物或為擔保者，處五年以下有期徒刑、拘役或科或併科一千元
  以下罰金。
道路交通管理處罰條例第八十六條第一項：
  汽車駕駛人，無駕駛執照駕車、酒醉駕車、吸食毒品或迷幻藥駕車、行駛人行道或
  行經行人穿越道不依規定丁行人優先通行，因而致人受傷或死亡，依法應負刑事責
  任者，加重其刑至二分之一。
